臺灣高等法院高雄分院刑事裁定　　　　100年度毒抗字第114號
抗　告　人
即　被　告　李宏振
上列抗告人因聲請觀察勒戒案件，不服臺灣高雄地方法院中華民
國100 年8 月22日裁定（100 年度毒聲字第901 號），提起抗告
，本院裁定如下：
    主  文
抗告駁回。
    理  由
一、本件抗告意旨略以：抗告人即被告李宏振於100 年3 月9 日
    至高雄市政府警察局三民二分局，經警採尿送驗，檢驗結果
    為第一級毒品嗎啡陽性反應，經檢察官聲請由原審法院裁定
    送觀察、勒戒，然警員採尿當時係以他人用過的空杯子供抗
    告人裝盛尿液，故有可能是先前使用該杯子的人有施用海洛
    因，致被告裝於該杯子的尿液亦驗出嗎啡陽性反應，且抗告
    人事後至署立旗山醫院採尿檢驗，結果為陰性反應，茲提起
    本件抗告，請求撤銷原裁定等語。
二、按犯毒品危害防制條例第10條之罪者，檢察官應聲請法院裁
    定，或少年法院（地方法院少年法庭）應先裁定，令被告或
    少年入勒戒處所觀察、勒戒，其期間不得逾2 月。依前項規
    定為觀察、勒戒或強制戒治執行完畢釋放後，5 年後再犯第
    10條之罪者，適用本條前2 項之規定。毒品危害防制條例第
    20條第1 項、第3 項分別定有明文。而經行政院衛生署認可
    之檢驗機構採用氣相層析質譜儀分析法，以氣相層析質譜儀
    分析法進行確認檢驗者，均不致產生偽陽性反應。而毒品施
    用後於尿液、血液中可檢出之最大時限，與施用劑量、施用
    頻率、施用方法、施用者飲水量多寡、個人體質、代謝情況
    、檢體收集時間點及所用檢測方法之靈敏度等因素有關，因
    個案而異。依據Clarke`s Isolation and Identification
    of Drugs第二版記載，一般於尿液中可檢出之最大時限，海
    洛因為2 至4 天、嗎啡為2 至4 天。而縱有吸食毒品二手煙
    或蒸氣、粉末，其尿液可檢出毒品反應，其濃度亦遠低於施
    用者，且影響程度與空間大小、密閉性、吸入之濃度多寡及
    吸入時間長短等因素有關，有行政院衛生署管制藥品管理局
    民國92年7 月23日管檢字第0920005609號函覆可考。又海洛
    因施用入人體後，水解還原成嗎啡，再循嗎啡之代謝方式排
    出體外，亦據行政院衛生署藥物食品檢驗局(73)藥檢壹字第
    30221 號函文說明綦詳。
三、經查，被告李宏振尿液經高雄市立凱旋醫院依據酵素免疫分
    析法為初步檢驗、並以氣相層析質譜儀法確認檢驗結果，確
    呈嗎啡陽性反應，其嗎啡檢出濃度為369ng/ml，有該醫院10
    0 年4 月28日濫用藥物尿液檢驗報告及高雄市政府警察局三
    民二分局偵辦毒品案件尿液對照表（編號：H085號）各1 紙
    在卷可憑。由前開函覆可知，本件已可排除偽陽性反應產生
    之可能，而被告辯稱：其未施用毒品云云，不足憑信，被告
    施用第一級毒品海洛因之犯行堪可認定。又而被告曾於87年
    間施用毒品經送觀察勒戒、強制戒治後，於87年12月29日停
    止戒治並付保護管束，而於88 年6月22日保護管束期滿未經
    撤銷，視為強制戒治執行完畢，有臺灣高等法院被告前案紀
    錄表可稽，其5 年後再犯本件施用第一級毒品犯行，揆諸前
    開意旨，檢察官聲請法院裁定送觀察勒戒，為有理由，原審
    因而依毒品危害防制條例第20條第1 項、第3 項，裁定被告
    李宏振施用第一級毒品，令入勒戒處所觀察、勒戒，其期間
    不得逾2 月，核無違誤，應予維持。
四、抗告意旨雖謂：本件用以盛裝被告尿液之杯子，可能有他人
    使用過，先前使用該杯子的人有施用海洛因，致被告裝於該
    杯子的尿液亦驗出嗎啡陽性反應云云，惟查被告於採尿當日
    即100 年3 月9 日警詢已明確陳稱：本件所採尿液係伊本人
    所排放，尿瓶是乾淨的，採尿後經伊全程親視捺印並封緘等
    語在卷，並於此段陳述旁按捺指印以示此段陳述無訛，有該
    筆錄可按（100 年毒偵字第4209號卷【下稱偵查卷】第6-1
    頁），同日經警移送臺灣高雄地方法院檢察署訊問，被告亦
    供稱：尿液係伊親自排放及在伊面前緘封等語（偵查卷第21
    頁），均未提及裝盛尿液之容器係他人使用過之杯子等情事
    甚明，被告採尿時倘已發覺該杯子係他人使用，而有遭污染
    之可能，豈有於警詢及檢察官偵訊時均未就此表示意見之理
    ，抗告意旨空言裝盛尿液之容器係他人使用過，而遭污染云
    云，顯與事理不符，無足採信。又被告另以其經警採尿後，
    自行至署立旗山醫院為尿液檢驗，結果為陰性反應，足證其
    無施用毒品之犯行為辯，惟被告於警方採尿後，另至醫院為
    尿液檢驗，其檢體採尿時間已非相同，自不能以事後之尿液
    檢驗結果，推翻先前高雄市立凱旋醫院尿液檢驗嗎啡陽性之
    結果。況抗告狀所附旗山醫院的檢驗報告單並無報告日期，
    而檢查批價之回執聯日期為3 月24日，距離3 月9 日更有15
    日之多，均無從據為被告有利之認定。綜此，本件抗告為無
    理由，應予駁回。
據上論結，應依刑事訴訟法第412 條，裁定如主文。
中    華    民    國   100    年    9     月    21    日
                  刑事第十庭    審判長法  官  陳中和
                                      法  官  邱永貴
                                      法  官  蔡國
以上正本證明與原本無異。
不得再抗告。
中    華    民    國   100    年    9     月    21    日
                                      書記官  周青玉